臺灣臺北地方法院刑事裁定
110年度聲判字第281號
聲  請  人  銘楓貿易股份有限公司


代  表  人  童珍榕
代  理  人  許永欽律師
            葉伊馨律師
            李友晟律師
被      告  林淑卿


上列聲請人即告訴人因告訴被告侵占等案件，不服臺灣高等檢察
署檢察長中華民國110年11月3日110年度上聲議字第8613號駁回
聲請再議之處分（原不起訴處分案號：臺灣臺北地方檢察署109
年度偵續字第308號），聲請交付審判，本院裁定如下：
    主    文
聲請駁回。
    理    由
一、聲請意旨如附件「刑事交付審判聲請狀」所載。
二、按聲請人不服上級法院檢察署檢察長或檢察總長認再議為無
    理由而駁回之處分者，得於接受處分書後10日內委任律師提
    出理由狀，向該管第一審法院聲請交付審判。法院認為交付
    審判之聲請不合法或無理由者，應駁回之，刑事訴訟法第25
    8條之1第1項、第258條之3第2項前段，分別定有明文。聲請
    人即告訴人銘楓貿易股份有限公司（下稱聲請人）對被告林
    淑卿提出業務侵占罪、背信罪、破壞電磁紀錄及填製不實會
    計憑證或記入帳冊罪之告訴，經臺灣臺北地方檢察署（下稱
    臺北地檢署）檢察官於民國110年9月28日以109年度偵續字
    第308號為不起訴處分（下稱原不起訴處分），聲請人不服
    聲請再議，嗣經臺灣高等檢察署（下稱高檢署）檢察長於11
    0年11月3日以110年度上聲議字第8613號處分書，認為再議
    無理由而為駁回再議之處分，該處分書（下稱原駁回再議處
    分書）於110年11月18日送達聲請人等情，業經本院依職權
    調閱臺北地檢署109年度偵續字第308號（下稱偵續字卷）全
    卷、高檢署110年度上聲議字第8613號（下稱上聲議字卷）
    全卷核閱無訛，並有送達證書1紙附卷可查，而聲請人於110
    年11月26日委任律師向本院聲請交付審判，有刑事交付審判
    聲請狀上本院收狀章戳為憑，是本件交付審判之聲請，自屬
    合法，合先敘明。 
三、又上開條文規定告訴人得向法院聲請交付審判，係新增對於
    「檢察官不起訴或緩起訴裁量權」制衡之一種外部監督機制
    ，法院僅就檢察官所為不起訴或緩起訴之處分是否正確加以
    審查，以防止檢察機關濫權，依此立法精神，同法第258 條
    之3第3項規定法院審查聲請交付審判案件時「得為必要之調
    查」，其調查證據之範圍，自應以偵查中曾顯現之證據為限
    ；而同法第260條對於不起訴處分已確定或緩起訴處分期滿
    未經撤銷，因發現新事實或新證據者得再行起訴之規定，其
    立法理由說明該條所謂不起訴處分已確定者，包括「聲請法
    院交付審判復經駁回者」之情形在內，是前述「得為必要之
    調查」，其調查證據範圍，更應以偵查中曾顯現之證據為限
    ，不得就告訴人新提出之證據再為調查，亦不得蒐集偵查卷
    以外之證據，否則將與上開第260條規定之再行起訴制度混
    淆不清，亦將使法院兼任檢察官而有回復「糾問制度」之虞
    ；且法院裁定交付審判，即如同檢察官提起公訴使案件進入
    審判程序，是法院裁定交付審判之前提，必須偵查卷內所存
    證據已符合刑事訴訟法第251條第1項規定「足認被告有犯罪
    嫌疑」檢察官應提起公訴之情形，亦即該案件已經跨越起訴
    門檻，縱或法院對於檢察官所認定之基礎事實有不同判斷，
    但如該案件仍須另行蒐證偵查始能判斷應否交付審判者，因
    交付審判審查制度並無如同再議救濟制度得為發回原檢察官
    續行偵查之設計，法院仍應依同法第258條之3第2 項前段規
    定，以聲請無理由裁定駁回，先予敘明。
四、原不起訴處分及再議駁回處分之意旨，已敘明認定被告林淑
    卿並未構成告訴意旨所指刑法第336條第2項之業務侵占、第
    342條第1項之背信罪、第359條之破壞電磁紀錄及違反商業
    會計法第71條第1至3款、第5款之填製不實會計憑證或記入
    帳冊等罪之證據及理由，並經本院調取全案偵查卷宗核閱無
    訛，檢察官調查證據、採認事實確有所據，並由本院補充如
    下：
㈠、永正會計師事務所之會計師章志成於108年9月9日出具之協議
    程序執行報告【見108年度他字第10249號卷（下稱他字卷）
    第9至10頁】，雖可見會計師章志成於核對聲請人107年1月1
    日至107年8月31日之貨款有關人民幣匯出金額與對方廠商收
    款金額是否相符後，發現聲請人於該段時間自中國信託帳戶
    先匯入負責人個人之中國信託帳戶，再經由負責人個人之中
    國信託帳戶透過地下匯兌方式將貨款匯至對方廠商指定之帳
    戶之人民幣與對方廠商提供之貨款收款金額差額計人民幣7,
    935,924.95元。然證人章志成於偵查中證稱：是依照聲請人
    之代表人童珍榕提供的資料確定大陸廠商已收款金額，聲請
    人與大陸間的交易採地下通匯方式付款，會計師無法確認資
    金是否到大陸聲請人所述的人頭帳戶，查核時也發現匯款到
    大陸有時候是預付款或延後付款，有時候會分好幾筆匯款，
    導致核對困難等語【見109年度偵續字第308號卷（下稱偵續
    字卷）第60、61頁】，足見證人章志成進行上開協議程序中
    ，並非自行統整聲請人與大陸所有廠商所有金流傳票，僅係
    單純依證人即聲請人之代表人童珍榕提供之資料進行核對，
    則其比對資料是否為聲請人完整與大陸全部廠商金流往來資
    料，已非無疑；況證人章志成復於該報告內文加註「該等程
    序之採用係由委任人作最後決定，因此對其是否足夠，本會
    計師不表示意見」、「由於本會計師並非依照一般公認審計
    準則查核，因此對上述貨款資金流向整體之合理性及適當性
    不提供任何程度之確信。若本會計師執行額外程序或依照一
    般公認審計準則，則可能發現其他應行報告之事實」、「本
    報告僅與前述特定項目有關，因此不得擴大解釋為與任何銘
    楓貿易股份有限公司之財務報表整體有關」等文字，足見此
    份協議內容及結果之正確性實屬有疑，自難據之為不利被告
    之認定。
㈡、聲請人提出之中國信託匯款申請書、新臺幣存提款交易憑證
    等資料【見109年度偵字第2904號卷（下稱偵字卷）第172至
    231頁】，固可證明在被告自107年1月4日起至107年7月20日
    間擔任聲請人財務長期間，確有為上開各匯款申請書所示之
    匯款行為。然參酌證人童珍榕於偵查中證稱：因為張標要求
    將貨款匯款至他私人指定之人民幣帳戶，所以匯款過程就由
    被告到中國信託商業銀行將應付貨款自聲請人帳戶內之款項
    先轉到我的帳戶後，再由被告自我的帳戶提領後匯入我的友
    人羅冬、泰國友人楊源輝提供之在台匯款帳戶後，由羅冬、
    楊源輝匯入張標指定之人民幣帳戶等語（見偵字卷第111背
    面至112頁背面）；再由上開中國信託匯款申請書上之匯款
    人姓名均為童珍榕或銘楓貿易有限公司，未見有以被告名義
    匯出之款項乙節，及依聲請人提出之「2018年童珍榕中國信
    託銀行新台幣帳號」表格（見偵字第119至129頁）所示，可
    知上開各次匯款行為之匯入帳戶亦不乏羅冬指定之帳戶，足
    見被告辯稱上開各次匯款行為均係依童珍榕之指示匯出之公
    司貨款等節，尚非全然無稽。再者，卷內復無任何證據足以
    證明匯入該等帳戶後之資金流向或被告確實對該等資金有實
    質管領力，尚無法以此作為被告有侵占人民幣7,935,924.95
    元犯行之依據。
㈢、至聲請人雖以被告未能提出其關於人民幣7,935,924.95元之
    資金流向紀錄為由，遽認被告有將此部分款項以不明方式侵
    占入己，故其確有侵占及背信犯行部分。然基於任何人無義
    務以積極作為協助對於自己之犯罪追訴，依最高法院106 年
    度台上字第3869號判決所揭示：「刑事被告非訴訟客體而係
    訴訟主體，其有權決定是否陳述及如何行使訴訟防禦權，在
    刑事訴訟程序上應尊重被告陳述之自由，禁止強制其為不利
    之陳述，因而規定被告有緘默權，即屬不自證己罪之特權，
    以保障被告消極的不陳述自由，如被告行使緘默或拒絕陳述
    ，不得即認係默示自白或為不利於被告之推斷」等不自證己
    罪原則之內容，要不得因被告未於偵查中提出此部分資金款
    項之傳票依據及說明，遽以侵占或背信罪嫌相繩。從而，就
    被告侵占聲請人人民幣7,935,924.95款項部分，除聲請人之
    單一指述外，別無其他證據足佐，自無從認定被告涉有此部
    分侵占犯行。聲請人固另提出「被告林淑卿業務侵占犯罪行
    為表」（見偵字卷第168至171頁），欲證明被告確有將款項
    匯出侵占人民幣7,935,924.95元部分，然上開表格為聲請人
    自製，與聲請人之指述為同一證據，亦不得作為聲請人指述
    之補強證據，併予敘明。
㈣、按刑法第342條規定之背信罪，係指「為他人處理事務，意
    圖為自己或第三人不法之利益，或損害本人之利益，而為違
    背其任務之行為，致生損害於本人之財產或其他利益」。從
    而，背信罪係以行為人意圖為自己或第三人不法之利益，或
    損害本人之利益為主觀構成要件。經查，被告固不否認確有
    於107年間代表聲請人向大陸廠商張標支付人民幣7,074,600
    元貨款。然證人童珍榕於偵查中證稱：106年間匯率部分是
    由我與羅冬、楊源輝聯繫，然後給訂單由被告去付款，付款
    金額與訂單金額相符等語（見偵字卷第111背面）；再參以
    證人童珍榕透過網路通訊軟體與張標之會計楊麗金確認關於
    人民幣7,074,600元金額時，楊麗金即表示此部分金額是106
    年開始合作結清的款項，不涉及到107年2、3月的金額，且
    證人童珍榕亦未曾提出聲請人為何積欠張標此部分款項之質
    疑等情，有通訊軟體對話翻拍照片在卷可稽（見偵字卷第14
    7至150頁），足認被告供稱：我是於106年11月入公司的，
    人民幣7,074,600元是我進公司前公司所積欠的貨款，老闆
    交代我去處理等語（見偵字卷第8頁），顯非無稽。而卷內
    復無被告明知聲請人並未積欠此部分款項猶執意支付款項之
    證明，是難僅以被告曾已匯款方式，向大陸廠商張標支付此
    部分款項，逕認其有何意圖為自己或第三人不法之利益，或
    損害聲請人之利益之主觀犯意，自無由以背信罪相繩。
㈤、依108年12月25日修正前之刑法第359條規定：「無故取得、
    刪除或變更他人電腦或其相關設備之電磁紀錄，致生損害於
    公眾或他人者，處5年以下有期徒刑、拘役或科或併科新臺
    幣20萬元以下罰金。」(按：本條修正後僅係將罰金刑依原
    刑法施行法第1條之1第2項之罰金刑提高標準加以通盤換算
    後之結果，對於被告不生有利或不利之情形)，所謂「無故
    」，係指無正當權源或正當事由，依立法意旨本即包括「無
    正當理由」、「未經所有人許可」、「無處分權限」或「違
    反所有人意思」、「逾越授權範圍」等（最高法院107年度
    台上字第2197號判決意旨參照）。經查，聲請人於108年8月
    19日下午2時23分許使用其所有之桌上型電腦，開啟電腦中
    「資源回收桶」後，電腦雖曾顯示於資源回收桶內有刪除文
    件之內容（詳第184至186條項次所載），有本院所屬民間公
    證人重慶聯合事務所108年度北院民公誌字第1143號公證書1
    份在卷可稽（見他字卷第58頁背面）。然此部分僅能證明該
    電腦內之上開文件確有遭刪除至資源回收桶內，尚無法顯示
    刪除之原因、理由及行為人，是該等文件是否為被告「無故
    」刪除者，已非無疑。是聲請人僅以上開公證書之內容顯示
    確有文件刪除至資源回收桶內之資料，逕認係被告「無故刪
    除或變更他人電腦或其相關設備之電磁紀錄」乙節，自嫌速
    斷，難認有據。
㈥、依永正會計師事務所之會計師章志成於108年9月9日出具之協
    議程序執行報告（見他字卷第9至10頁），雖可見會計師章
    志成於核對聲請人所編制之106年12月31日資產負債表之期
    末餘額與107年1月1日資產負債表之期初金額是否相符後，
    確發現107年期初其他應收款及預收貨款均較106年12月31日
    之其他應收款及預收貨款各增列23,751,546元之情事。然商
    業會計法第71條第1款係以行為人「明知」為主觀構成要件
    ，所謂明知即係指行為人對於客觀構成要件事實之認識與意
    欲，在本罪而言，即係指行為人對於所填入會計憑證之事項
    係不實者須有認識，但仍將該不實之事填入會計憑證而言。
    則參以上開報告內並未說明造成此部分差額之成因，且聲請
    人於被告106年11月16日到職前並無系統化之存貨管理系統
    ，僅係用EXCEL表格記載，至107年之後，始逐步導入財務會
    計及存貨管理系統進行更新，且係由手動方式輸入資料等情
    ，業經證人黃絲煢於偵查中證述明確（見偵續字卷第78頁）
    ；證人章志成於偵查中亦證稱：查核時也發現匯款到大陸有
    時候是預付款或延後付款，有時候會分好幾筆匯款，導致核
    對困難等語（見偵續字卷第61頁），顯見聲請人106年年之
    期末餘額與107年年初之資產負債表之金額，確有因付款方
    式歧異及轉換會計系統等緣故，致帳目混亂之可能。而聲請
    人復未能提出造成上開資產負債表差額之原因，係被告確有
    以明知為不實之事項，而記入帳冊或其他被告故意為帳務舞
    弊事證，是聲請人僅執上開執行報告顯示聲請人所編制之10
    6年12月31日資產負債表之期末餘額與107年1月1日資產負債
    表之期初金額有增列23,751,546元之情事，即認被告有違反
    商業會計法第71條之情事，自難認有據。
㈦、又檢察官於偵查中，本即得依案件偵查之情況，對於可資證
    明待證事實之各項證據，斟酌應否及如何調查，倘依原有之
    卷證資料已足判斷，自無逐一調查事證之必要。本件檢察官
    依據偵查卷內事證，認定被告並無侵占、背信及違反刑法第
    359條及商業會計法第71條之情事，因此未再勘驗被告職務
    上使用之電腦或詳查被告是否尚有其他使用之手機，尚不能
    遽此指摘檢察官行使職權，有何不當或違法之處。況刑事訴
    訟法第258條之1之立法意旨，係法律對於「檢察官不起訴或
    緩起訴裁量權」制衡之外部監督機制，同法第258條之3第3
    項所謂「得為必要之調查」，係指調查證據之範圍應以偵查
    中曾顯現者為限，不可就告訴人新提出之證據再為調查，亦
    不可蒐集偵查卷宗以外之證據，否則將與刑事訴訟法第260
    條之再行起訴規定混淆不清，是聲請意旨此部分所指，亦非
    聲請交付審判程序得為調查之事項，聲請人雖泛稱偵查未盡
    調查能事云云，然本案依前述證據均無從認定被告有何犯罪
    嫌疑，自無從為交付審判之裁定。
五、綜上所述，再議處分駁回意旨已就聲請人於偵查（告訴）或
    再議時所提出之告訴或再議理由予以斟酌，並細加論述所憑
    證據及其認定之理由，經核其等處分所載證據取捨及事實認
    定之理由，尚無違背經驗、論理法則或其他證據法則之情事
    ；且依本件現有卷存證據資料所能證明被告涉犯聲請人所指
    之犯罪嫌疑，均尚不足以跨過起訴門檻；揆諸前揭說明，本
    件聲請人聲請交付審判，為無理由，應予駁回。
據上論斷，應依刑事訴訟法第258條之3第2項前段，裁定如主文
。
中　　華　　民　　國　　111　年　　3　　月　　29　　日
        　　　　  刑事第十四庭  審判長法　官　余銘軒

　　　　　　　　　 　　　　　　       法  官  黃文昭
　　　　　　　　　　　　　　　                                                                法　官　陳翌欣
上正本證明與原本無異。
本裁定不得抗告。
                                      書記官  劉亭均
中　　華　　民　　國　　111 　年　　3 　　月　　29　　日